臺灣桃園地方法院交通事件裁定　　 95年度交聲字第604號
原處分機關　交通部公路總局新竹區監理所中壢監理站
異　議　人
即受處分人　甲○○
上列異議人即受處分人因違反道路交通管理處罰條例案件，對於
交通部公路總局新竹區監理所中壢監理站民國95年11月6 日所為
之處分（原處分案號：壢監裁字第裁53-DP0000000號）聲明異議
，本院裁定如下：
    主    文
原處分撤銷。
甲○○汽車駕駛人，爭道行駛，不依規定駛入來車道，處罰鍰新
臺幣陸佰元，記違規點數壹點。又汽車駕駛人在顯有妨礙其他人
、車通行處所停車，因而肇事致人受傷，處罰鍰新臺幣陸佰元，
並記違規點數點。
    理    由
一、原處分意旨略以：異議人即受處分人甲○○於民國95年7 月
    21 日19 時40分許，駕駛車牌號碼KX-0192 號自用一般小貨
    車，在桃園縣龍潭鄉○○路161 號前與乙○○所騎乘PVI-68
    5 號重型機車發生交通事故，經桃園縣政府警察局交通隊調
    查，認異議人不遵守道路交通標線之指示於劃有分向限制線
    路段左轉，因違反道路交通安全規則而肇事致機車騎士乙○
    ○受傷，乃依道路交通管理處罰條例第60條第2 項第3 款、
    第61條第3 項前段之規定，裁處罰鍰新臺幣（下同）900 元
    ，並記違規點數1 點。
二、聲明異議意旨略以：就本件舉發違規事實中「不遵守道路交
    通標線之指示於劃有分向限制路段左轉」異議人無意見，然
    就「違反上開規定致人受傷」之情不服，因當時異議人跨越
    雙黃線左轉彎後，在等待車庫鐵捲門上升之際，已有多部車
    輛安全通過，異議人駕駛之自小貨車已呈停止狀態，異議人
    對上揭不遵守道路交通標線之違規事實並不爭執，惟乙○○
    騎乘機車於施工路段高速行駛、未注意車前狀況，致撞上異
    議人之自小貨車後方，乙○○受傷與異議人違規雙黃線左轉
    ，兩者並無因果關係可言，為此聲明異議等語。
三、經查：
  (一)按雙黃實線設於路段中，用以分隔對向車道，並雙向禁止超
    車、跨越或迴轉；分向限制線，用以劃分路面成雙向車道，
    禁止車輛跨越行駛，並不得迴轉，該標線為雙黃實線，道路
    交通標誌標線號誌設置規則第149 條第1 項第1 款第8 目、
    第165 條第1 項及第2 項分別定有明文；又按汽車在未劃設
    慢車道之雙向2 車道行駛時，在劃有分向限制線之路段，不
    得駛入來車之車道內，汽車駕駛人爭道行駛而駛入來車道者
    ，處新臺幣600 元以上1800元以下罰鍰，且依道路交通管理
    處罰條例，加記違規點數1 點，道路交通安全規則第97條第
    1 項第2 款、道路交通管理處罰條例第45條第1 項第3 款、
    第63條第1 項第1 款亦分別定有明文。
  (二)次按汽車停車時，於顯有妨礙其他人、車通行處所，不得停
    車，汽車駕駛人在顯有妨礙其他人、車通行處所停車者，處
    新臺幣600 元以上1200元以下罰鍰，道路交通安全規則第11
    2 條第1 項第9 款、道路交通管理處罰條例第56條第1 項第
    5 款亦有明文規定。末按，汽車駕駛人，駕駛汽車違反道路
    交通安全規則因而肇事致人受傷者，記違規點數3 點，道路
    交通管理處罰條例第61條項第3 項前段亦有明文。
四、經查：
  (一)首查，異議人所駕駛之車牌號碼KX-0192 號自小貨車，於95
    年7 月21日19時40分許，在桃園縣龍潭鄉○○路161 號前，
    與證人乙○○發生交通事故，乙○○受有傷害等情，經本院
    調閱桃園地方法院檢察署95年偵字第23228 號卷中異議人及
    證人乙○○警、偵訊筆錄、桃園縣警局交通事故調查表、交
    通事故現場照片等查閱屬實，是異議人於上揭時、地因騎上
    開車輛與證人乙○○所騎乘PVI-685 號重型機車發生碰撞，
    致乙○○受傷，首堪認定。
  (二)次查，異議人於上揭時、地駕駛汽車，跨越雙黃線左轉而駛
    入來車道之違規行為，業經異議人到庭自陳明確，核與證人
    乙○○證述大致相符，復有上揭道路交通事故現場圖、道路
    交通事故調查表、現場照片等在卷可稽，是異議人駕駛汽車
    ，爭道行駛而駛入來車道之違規行為，亦堪認定。
  (三)再查，異議人辯稱證人乙○○受傷應歸咎於其自身行車速度
    、未注意車前狀況，與渠跨越雙黃線之違規行為與乙○○受
    傷並無因果關係可言。惟：本件異議人自小貨車違規左轉之
    目的在於駛入自家車庫，於等待鐵捲門上升之際，自小貨車
    為靜止狀態，尚合乎一般人之生活經驗法則，是異議人所辯
    尚可採信，堪認異議人跨越雙黃線左轉之違規行為與乙○○
    受傷之間，尚無密切之因果關係；惟異議人為圖一時便利，
    於等待其車庫鐵捲門上升之際，恣意將車輛橫停於車道中，
    其車身後半部佔據車道若干等情，除異議人所自陳不諱外，
    核與證人即到場處理警員陳國安於本院調查時結證稱：當時
    異議人所駕駛之小貨車車尾在車道上，車尾距離邊線是1.4
    公尺等語相符（見本院96年1 月26日訊問筆錄第4 頁），此
    外並有上開道路交通事故現場圖1 紙、現場照片10張在卷可
    稽，是異議人於顯有妨礙其他人、車通行處所停車，縱機車
    騎士乙○○有疏於注意車前狀況之過失，亦無解於異議人違
    反道路交通安全規則致人受傷之責任。
  (四)綜上，本件異議人於上揭時、地，駕駛自小貨車爭道行駛，
    跨越分向限制雙黃線駛入來車道之違規行為在先，嗣因等待
    車庫鐵捲門上升之際恣意停車於人、車往來之車道中，違反
    交通安全規則致人受傷於後，其違規事實，堪以認定。
五、末查，原處分機關就異議人違規跨越雙黃線之行為，以異議
    人不遵守道路交通標線之指示，依道路交通管理處罰條例第
    60條第2 項第3 款課予新臺幣900 元罰鍰，固非無見，惟揆
    諸前開規定，僅於行為人違反道路交通標誌、標線、號誌之
    指示，而無個別處罰之規定者，方有適用，然異議人爭道行
    駛，跨越雙黃線不依規定駛入來車道之違規行為，道路交通
    管理處罰條例第45條第3 款、同條例第63條第1 項第3 款業
    有明文處罰之規定，自應優先適用同條例第45條第3 款、同
    條例第63條第1 項第3 款規定；又異議人復於顯有妨礙人、
    車通行處所停車，違反道路交通安全規則致人受傷，原處分
    機關未加詳查，即遽以論斷異議人駕車違規跨越雙黃線致人
    受傷，容有未洽，已如上述。本件異議固無理由，惟既有上
    開違誤，自應由本院將原處分撤銷，另為裁定如主文所示，
    以資適法。
據上論斷，依道路交通案件處理辦法第20條前段，裁定如主文。
中　　華　　民　　國　　96　　年　　2 　　月　　27　　日
                  交通法庭    法　官　朱美璘
以上正本證明與原本無異。
如不服本裁定，應於送達後5 日內，向本院提出抗告狀。
                              書記官　谷貞豫
中　　華　　民　　國　　96　　年　　3　　月　　1 　　日
